最高法院刑事判決　　　　　　　九十六年度台上字第九二五號
上　訴　人　甲○○
上列上訴人因違反槍砲彈藥刀械管制條例等罪案件，不服台灣高
等法院台中分院中華民國九十五年十二月二十日第二審判決（九
十五年度上訴字第二五七三號，起訴案號：台灣台中地方法院檢
察署九十五年度偵字第四九八七號），提起上訴，本院判決如下
：
    主  文
原判決撤銷，發回台灣高等法院台中分院。
    理  由
原判決認定上訴人甲○○有如原判決事實欄所示之犯行，因而維
持第一審論處上訴人未經許可，寄藏子彈罪刑（處有期徒刑一年
十月，併科罰金新台幣八十萬元，罰金如易服勞役，以罰金總額
與六個月日數比例折算）；又連續未經許可，製造可發射子彈具
有殺傷力之改造槍枝罪刑（處有期徒刑十三年六月，併科罰金新
台幣五百萬元，罰金如易服勞役，以罰金總額與六個月日數比例
折算）之判決；駁回上訴人在第二審之上訴；固非無見。
惟查：（一）刑事訴訟法採直接審理主義，故採為判決基礎之證
據資料，必須經過調查程序而顯現出於審判庭者，始與直接審理
主義相符，否則其所踐行之訴訟程序即屬違背法令；依民國九十
二年九月一日修正施行之刑事訴訟法第一百六十四條規定：審判
長應將證物提示當事人、代理人、辯護人或輔佐人，使其辨認；
同法第一百六十五條第一項規定：卷宗內之筆錄及其他文書可為
證據者，審判長應向當事人、代理人、辯護人或輔佐人宣讀或告
以要旨。是審判長於審判期日調查證據，應就物證及可為證據之
卷宗內筆錄或文書，向當事人、代理人、辯護人或輔佐人提示、
宣讀或告以要旨，其訴訟程序始為合法。上開規定，依同法第三
百六十四條規定，為第二審審判所準用；因之第二審法院自應踐
行該項程序，使被告及辯護人等瞭解該證據之內容及意義，並為
充分之辯論，始得採為判決之基礎，倘未依法宣讀、提示或告以
要旨，自係違背同法第一百五十五條第二項：「未經合法調查之
證據，不得作為判斷之依據」之規定。原判決認定上訴人有違反
槍砲彈藥刀械管制條例等犯行，理由說明引用第一審判決書理由
及證據，係依據上訴人於警詢及第一審自白之供詞、扣案如原判
決附表一、二、三所示之槍枝、子彈、改造槍枝半成品、改造子
彈半成品、材料及機械設備、工具等物品及內政部警政署刑事警
察局九十五年三月一日刑鑑字第0940184330號鑑定書一份等資料
為證據；惟依原審審判筆錄之記載，原審於九十五年十二月六日
審判期日，就上開作為本件判決基礎之證據，僅向上訴人提示並
告以要旨，並詢問上訴人之意見，似未向上訴人之辯護人提示令
其辨認或宣讀或告以要旨，致剝奪上訴人之訴訟防禦權，遽採為
判決之基礎，其踐行之訴訟程序，難謂適法。（二）犯罪事實應
依證據認定，有罪之判決書，應於理由內記載認定犯罪事實所憑
之證據及其認定之理由，否則即有理由不備之違法。原判決引用
第一審判決書記載之事實而認定：「甲○○明知制式子彈及可發
射子彈具有殺傷力之改造槍枝暨改造子彈，均為管制物品，非經
中央主管機關許可，不得擅自持有、寄藏及製造，竟先於九十二
、九十三年間某日，在台中市○○區○○路一三七號之一、二樓
之五之租處，受林天助（已死亡）之成年男子委託，代為保管具
有殺傷力之制式子彈四十八顆及霰彈子彈八十一顆後，即將上述
子彈藏放在台中市大肚山某處防空洞內或前揭租處等情。惟原判
決對於何以認定上訴人係於九十二年、九十三年間，在台中市○
○區○○路一三七號之一、二樓之五之租處，收受寄藏林天助之
子彈，則未敘明其判斷之依據及認定之理由，有理由不備之違誤
。且依卷內資料，上訴人在警詢中供稱：「（你現租屋地〈台中
市○○區○○路一三七號之一、二樓之五〉是何時起，由何人承
租？）是我本人於九十四年初承租」等語（見警卷第五頁）；倘
屬無訛，則上訴人究竟是否於九十二年或九十三年間收受林天助
寄藏之子彈，即非無疑問，此與上訴人究竟於何時寄藏上開子彈
及上訴人之自白是否與事實相符攸關；原審未予究明釐清，併有
調查職責未盡之違誤。以上，或係上訴意旨所指摘，或為本院得
依職權調查之事項，應認原判決有撤銷發回之原因。
據上論結，應依刑事訴訟法第三百九十七條、第四百零一條，判
決如主文。
中　　華　　民　　國　九十六　年　　二　　月　 十四 　日
                      最高法院刑事第十一庭
                          審判長法官  林　永　茂
                                法官  洪　文　章
                                法官  蘇　振　堂
                                法官  蕭　仰　歸
                                法官  何　菁　莪
      本件正本證明與原本無異
                                      書  記  官
中　　華　　民　　國　九十六　年　　二　　月　 十六 　日
                                                z
